---
title: ""
author: "Denis Gasparollo"
date: "2022-08-01"
output: html_document
---

```{r setup, include=FALSE}
knitr::opts_chunk$set(echo = TRUE)
```

Il datasets presi in considerazione sono 3: 

 * [link](https://espace.library.uq.edu.au/view/UQ:dfe5027) il quale contiene informazioni su data breach e ransomware tra il 2004 e l'inizio del 2020 raccolti dall'università del Queensland;
 * [link](https://en.wikipedia.org/wiki/List_of_data_breaches), che non è che il risultato di uno scrapping;
 * [link](https://docs.google.com/spreadsheets/d/1Je-YUdnhjQJO_13r8iTeRxpU2pBKuV6RVRHoYCgiMfg/edit#gid=322165570).
 
Per lo scrapping della pagina vedi script nel file *wiki_scrap.R*. <!--schiarire-->

```{r warning=FALSE, message=FALSE}
library(readr)
library(tidyr)
library(ggplot2)
library(dplyr)
library(modelr)
```

# IMPORT DEI DATI

Il dataset è composto da 43 features e 1145 record.

```{r warning=FALSE, message=FALSE}
# lettura dati
queensland <- read_delim("data/dataset.csv", delim = ';', na = "Unknown") %>% subset(select = -...44)
wiki <- read_csv("data/wiki.csv") %>% subset(select = -Sources)
data_breaches_2018_update <- read_csv("data/Data Breaches - 2018 update.csv",comment = "#") %>% 
  subset(select = c(Entity : `1st source link`, `source name`))
```

Si sfrutta la funzione 'read_delim()' per il fatto che il CSV una il punto e virgola come delimitatore.

## FEATURES

<!--TODO: riduurre la lista solo a features effettivamete utilizzate-->
* **Year**: anno in cui l'attacco è avvenuto ;
* **Organisation**: organizzazione attaccata ;
* **Critical industry**: ;
* **Organisation size**: dimensione dell'organizzazione ;
* **Level of digital intensity** ;
* **Sector**: settore di competenza dell'azienda ;
* **Country**:  ;
* **Cyber security role**: ;
* **Cyber security frameworks** ;
* **Education and awareness policy** ;
* **Policy** ;
* **Prevention, Detection and Recovery** ;
* **Improper network segmentation** ;
* **Inappropriate remote access** ;
* **Absence of encryption**: indicca l'assenza di crittografia;
* **Detector** ;
* **Restructuring after attack** ;
* **Bribe/ransom paid** ;
* **Free identity or credit theft monitoring** ;
* **Additional disclosure of information** ;
* **Number of users affected**: utenti che sono stati colpiti dall'attacco;
* **Overall nature of attack** ;
* **Attack type**: descrive il tipo di attacco;
* **Attacker**: descrive l'attaccante;
* **Attack vector**: mezzo usato per effettuare l'attacco;
* **Impact on data** ;
* **Aspect of Confidentiality-Integrity-Availability triad affected** ;
* **Individual(s) name(s) leaked/exposed** ;
* **Address(es) leaked/exposed** ;
* **Other personally identifiable information (PII) leaked/exposed** ;
* **Track 1 - Credit card details leaked/exposed** ;
* **Track 2 - Credit card details leaked/exposed** ;
* **Social security number/tax number leaked/exposed** ;
* **Subsequent fraudulent use of data** ;
* **Investigation** ;
* **Undertook investigation** ;
* **Litigation by public** ;
* **Penalties/settlement paid or actions imposed** ;
* **Imposed penalties or actions on organisation** ;
* **Fines issued by government or relevant body** ;
* **Settlement paid** ;
* **Effect on share price** ;
* **Summary**: descrizione dell'attacco ;

# NORMALIZZAZIONE
```

