---
title: "Progetto di Fondamenti di Scienza dei Dati"
author: "Denis Gasparollo"
date: "2022-08-01"
output: html_document
---

```{r setup, include=FALSE}
knitr::opts_chunk$set(echo = TRUE)
```

Il datasets presi in considerazione sono 3: 

 * [link](https://espace.library.uq.edu.au/view/UQ:dfe5027) il quale contiene informazioni su data breach e ransomware tra il 2004 e l'inizio del 2020 raccolti dall'università del Queensland;
 * [link](https://en.wikipedia.org/wiki/List_of_data_breaches), che non è che il risultato di uno scrapping;
 * [link](https://docs.google.com/spreadsheets/d/1Je-YUdnhjQJO_13r8iTeRxpU2pBKuV6RVRHoYCgiMfg/edit#gid=322165570).
 
Per lo scrapping della pagina vedi script nel file *wiki_scrap.R*. <!--schiarire-->

```{r warning=FALSE, message=FALSE}
library(readr)
library(tidyr)
library(ggplot2)
library(dplyr)
library(modelr)
library(stringr)
```

# IMPORT DEI DATI

Il dataset è composto da 43 features e 1145 record.

```{r warning=FALSE, message=FALSE}
# lettura dati
queensland <- read_delim("data/dataset.csv", delim = ';', na = "Unknown")
wiki <- read_csv("data/wiki.csv")
data_breaches_2018_update <- read_csv("data/Data Breaches - 2018 update.csv",comment = "#")
```

Si sfrutta la funzione 'read_delim()' per il fatto che il CSV una il punto e virgola come delimitatore.

<!--TODO: descrivere i dataset-->
## FEATURES

<!--TODO: riduurre la lista solo a features effettivamete utilizzate-->
* **Year**: anno in cui l'attacco è avvenuto ;
* **Organisation**: organizzazione attaccata ;
* **Critical industry**: ;
* **Organisation size**: dimensione dell'organizzazione ;
* **Level of digital intensity** ;
* **Sector**: settore di competenza dell'azienda ;
* **Country**:  ;
* **Cyber security role**: ;
* **Cyber security frameworks** ;
* **Education and awareness policy** ;
* **Policy** ;
* **Prevention, Detection and Recovery** ;
* **Improper network segmentation** ;
* **Inappropriate remote access** ;
* **Absence of encryption**: indicca l'assenza di crittografia;
* **Detector** ;
* **Restructuring after attack** ;
* **Bribe/ransom paid** ;
* **Free identity or credit theft monitoring** ;
* **Additional disclosure of information** ;
* **Number of users affected**: utenti che sono stati colpiti dall'attacco;
* **Overall nature of attack** ;
* **Attack type**: descrive il tipo di attacco;
* **Attacker**: descrive l'attaccante;
* **Attack vector**: mezzo usato per effettuare l'attacco;
* **Impact on data** ;
* **Aspect of Confidentiality-Integrity-Availability triad affected** ;
* **Individual(s) name(s) leaked/exposed** ;
* **Address(es) leaked/exposed** ;
* **Other personally identifiable information (PII) leaked/exposed** ;
* **Track 1 - Credit card details leaked/exposed** ;
* **Track 2 - Credit card details leaked/exposed** ;
* **Social security number/tax number leaked/exposed** ;
* **Subsequent fraudulent use of data** ;
* **Investigation** ;
* **Undertook investigation** ;
* **Litigation by public** ;
* **Penalties/settlement paid or actions imposed** ;
* **Imposed penalties or actions on organisation** ;
* **Fines issued by government or relevant body** ;
* **Settlement paid** ;
* **Effect on share price** ;
* **Summary**: descrizione dell'attacco ;

## ANALISI FEATURES


# NORMALIZZAZIONE

```{r}
#normalizzazione dataset 'queensland'
queensland %>% select(`Effect on share price`) %>%
  group_by(`Effect on share price`) %>%
  summarise(n = n())
```

Visto che ho molte osservazioni *NA* vado a la variabile dalla tabella la quale non mi permette una quantità di dati significativa per ricavare informazioni aggiuntive

```{r warning=FALSE, message=FALSE}
queensland <- queensland %>% select(c(-...44, -`Effect on share price`, -`Overall nature of attack`))
```


```{r warning=FALSE, message=FALSE}
#normalizzazione dataset 'wiki'
wiki <- wiki %>% select(-Sources)
```

```{r warning=FALSE, message=FALSE}
#normalizzazione dataset 'data_breaches_2018_update'
data_breaches_2018_update <- data_breaches_2018_update %>% 
  select(c(Entity : `1st source link`, `source name`, -YEAR, -`NO OF RECORDS STOLEN`)) %>%
  rename(YEAR = `YEAR(2)`)
```

# DOMANDE
1. Come sono cresciuti gli attacchi con il passare degli anni?
2. Qual'è il settore che è stato maggiormente colpito?

## Come sono cresciuti col passare gli anni gil attacchi?
Dai 3 dataset vado ad estrarre le features che riguardano il nome dell'azienda che è stata vittima dell'attacco o data-breach, l'anno, il paese, il settore di competenza e le tecniche di attacco.
Lo scopo di estrarre tali features è andare a studiare la crescita o la diminuzione del numero di attacchi.
```{r warning=FALSE, message=FALSE}
split_date <- function(){
  res <- list()
  
  for(year in wiki_attacks$Year)
    res <- c(res, as.numeric(str_split(year, "-")[[1]][1]))
  return(unlist(res))
}
```


```{r warning=FALSE, message=FALSE}
wiki_attacks <- wiki %>% select(c(Year, Entity, `Organization type`, Method)) %>%
  rename(Sector = `Organization type`, `Attack type` = Method)
wiki_attacks <- wiki_attacks %>% mutate(Year = split_date())

data_breaches_2018_update_attacks <- data_breaches_2018_update %>% 
  select(c(YEAR, Entity, ORGANISATION, `METHOD OF LEAK`)) %>%
  rename(Year = YEAR, Sector = ORGANISATION, `Attack type` = `METHOD OF LEAK`)

queensland_attacks <- queensland %>% select(c(Year, Organisation, Sector, `Attack type`)) %>%
  rename(Entity = Organisation)

attacks <- union_all(union_all(wiki_attacks, data_breaches_2018_update_attacks), queensland_attacks)
```

```{r warning=FALSE, message=FALSE}
#grafico andamento del numero di attacchi in funzione del tempo
attack_year <- attacks %>% group_by(Year) %>%
  summarise(attack = n())

ggplot(attack_year, aes(x = Year, y = attack, )) + 
  geom_line()
  
```
<!--da fare analisi-->

## Qual'è il settore che è stato maggiormente colpito?

```{r warning=FALSE, message=FALSE}
#grafico andamento del numero di attacchi in funzione al settore
records <- dim(attacks)[1]

attack_sector <- attacks %>%
  group_by(Sector) %>%
  summarise(attacks = n()) %>%
  filter(attacks > 30) %>%
  arrange(-attacks)

attack_sector %>% ggplot() +
  geom_bar(aes(x = "", y = attacks, fill = Sector), stat = "identity", color = "white") +
  #annotate("text", x = "", y = attacks, label = Sector) +
  coord_polar("y", start = 0) +
  theme_void()
```
<!--da fare analisi-->
