---
title: "Progetto di Fondamenti di Scienza dei Dati"
author: "Denis Gasparollo"
date: "2022-09-01"
output:
  ioslides_presentation:
      css: ../style.css
      incremental: yes
  editor_options: 
    chunk_output_type: inline
---

```{css, echo=FALSE}
body{
  background-color: #1DB954;
}

/* scrolling */
slides > slide {
  overflow-x: auto !important;
  overflow-y: auto !important;
}

/* hide page numbers */
slides > slide:not(.nobackground):after {
  content: '';
}
::-webkit-scrollbar{
  width: 13px;
  height: 13px;
}
::-webkit-scrollbar-thumb{
  background: linear-gradient(13deg, #B2FFCE 14%,#B2FFCE 64%);
  border-radius: 10px;
  border: none;
}
::-webkit-scrollbar-thumb:hover{
  background: linear-gradient(13deg, #000000 14%,#000000 64%);
}
::-webkit-scrollbar-track{
  border-radius: 10px;
}
```

```{r setup, include=FALSE}
knitr::opts_chunk$set(echo = TRUE)
```

# INTRODUZIONE

## Descrizione dataset

Il datasets presi in considerazione sono 3 e trattano principalmete i data breach avvenuti tra il 2004 e il 2022: 

 * [link](https://espace.library.uq.edu.au/view/UQ:dfe5027) il quale contiene informazioni su data breach e ransomware tra il 2004 e l'inizio del 2020 raccolti dall'università del Queensland;
 * [link](https://en.wikipedia.org/wiki/List_of_data_breaches), che è il risultato dello scrapping della pagina wikipedia;
 * [link](https://docs.google.com/spreadsheets/d/1Je-YUdnhjQJO_13r8iTeRxpU2pBKuV6RVRHoYCgiMfg/edit#gid=322165570) spreadsheet online.

```{r warning=FALSE, message=FALSE,echo=FALSE}
library(readr)
library(tidyr)
library(ggplot2)
library(dplyr)
library(modelr)
library(stringr)
library(rcompanion)
library(gridExtra)
library(DT)
library(corrplot)
```

```{r warning=FALSE, message=FALSE, echo=FALSE}
# lettura dati
queensland <- read_delim("data/dataset.csv", delim = ';', na = c("Unknown", "Missing", "NA"))
wiki <- read_csv("data/wiki.csv", na = "unknown")
data_breaches_2018_update <- read_csv("data/Data Breaches - 2018 update.csv",comment = "#")
```

```{r message=FALSE, warning=FALSE, echo=FALSE, eval=FALSE}
queensland %>% group_by(`Effect on share price`) %>%
  summarise(count = n())
```

```{r message=FALSE, warning=FALSE, echo=FALSE}
queensland <- queensland %>% select(c(-...44, -`Effect on share price`, -`Overall nature of attack`)) %>%
  mutate(`Number of users affected` = as.numeric(`Number of users affected`))
```

```{r message=FALSE, warning=FALSE, echo=FALSE}
wiki <- wiki %>% select(-Sources)
```

```{r message=FALSE, warning=FALSE, echo=FALSE}
data_breaches_2018_update <- data_breaches_2018_update %>% 
  select(c(Entity : `1st source link`, `source name`, -YEAR, -`NO OF RECORDS STOLEN`)) %>%
  rename(YEAR = `YEAR(2)`)
```

## FEATURES

Features dataset università queensland: 
```{r warning=FALSE, message=FALSE, echo=FALSE}
names(queensland)
```

Features dataset ottenuto da scrapping di wikipedia: 
```{r warning=FALSE, message=FALSE, echo=FALSE}
names(wiki)
```

Feautures dataset 'data_breaches_2018_update': 
```{r warning=FALSE, message=FALSE, echo=FALSE}
names(data_breaches_2018_update)
```

# DOMANDE

## Domande

1. Come sono cresciuti gli attacchi con il passare degli anni?
2. Qual'è il settore che è stato maggiormente colpito?
3. Com'è cresciuto il volume di dati esfiltrati con il passare del tempo?
4. Che relazione esite tra sistemi di sicurezza implementati e le conseguenze di tale attacco?

# Come sono cresciuti col passare gli anni gil attacchi?

## Come sono cresciuti col passare gli anni gil attacchi?

```{r warning=FALSE, message=FALSE, echo=FALSE}
split_date <- function(){
  res <- list()
  
  for(year in wiki$Year)
    res <- c(res, as.numeric(str_split(year, "-")[[1]][1]))
  
  return(unlist(res))
}
```

```{r warning=FALSE, message=FALSE, echo=FALSE, eval=FALSE}
wiki %>% select(Year) %>%
  filter(nchar(Year) > 4)
```

```{r warning=FALSE, message=FALSE, echo=FALSE}
wiki_attacks <- wiki %>% select(c(Year, Entity, `Organization type`, Method, Records)) %>%
  rename(Sector = `Organization type`, `Attack type` = Method) %>%
  mutate(Year = as.numeric(split_date()), Records = as.numeric(str_remove_all(wiki$Records, ",")))


data_breaches_2018_update_attacks <- data_breaches_2018_update %>% 
  select(c(YEAR, Entity, ORGANISATION, `METHOD OF LEAK`, `records lost`)) %>%
  rename(Year = YEAR, Sector = ORGANISATION, `Attack type` = `METHOD OF LEAK`, Records = `records lost`)

queensland_attacks <- queensland %>% select(c(Year, Organisation, Sector, `Attack type`, `Number of users affected`)) %>%
  rename(Entity = Organisation, Records = `Number of users affected`)

attacks <- union_all(union_all(wiki_attacks, data_breaches_2018_update_attacks), queensland_attacks) %>%
  filter(!is.na(Year))
```

```{r warning=FALSE, message=FALSE, echo=FALSE}
#grafico andamento del numero di attacchi in funzione del tempo
attack_year <- attacks %>% group_by(Year) %>%
  summarise(attack = n())

ggplot(attack_year, aes(x = Year, y = attack, )) + 
  geom_line()
  
```

Dal grafico quà sopra si vede che fino al 2017 il numero di attacchi è aumentato fino a un numero di attacchi pari a 267 in un anno, per poi scendere negli anni successivi. 
Dal 2019 fino ad oggi c'è stata una riduzione non indifferente che probabilmete è stata portata da un aumento della sensibilizzazione da parte delle aziende nell'ambito della sicurezza e cybersecurity data anche per il fatto che con il COVID-19 ha portato molte aziende ad approcciarsi con lo smart working, necessitando di un maggior livello di sicurezza.

# Qual è il settore che è stato maggiormente colpito?

## Qual è il settore che è stato maggiormente colpito?

```{r warning=FALSE, message=FALSE, echo=FALSE}
#grafico andamento del numero di attacchi in funzione al settore
attack_sector <- attacks %>%
  group_by(Sector) %>%
  summarise(attacks = n()) %>%
  filter(attacks > 30) %>%
  arrange(-attacks)

#attack_sector
```

```{r warning=FALSE, message=FALSE, echo=FALSE}
attack_sector %>% ggplot() +
  geom_bar(aes(x = "", y = attacks, fill = Sector), stat = "identity", color = "white") +
  #annotate("text", x = "", y = attacks, label = Sector) +
  coord_polar("y", start = 0) +
  theme_void()
```

Da come viene mostrato dal grafico soprastante il settore che è stato maggiormente colpito è quello delle **Human health activities** con un totale di 318 attacchi il quale risulta più del doppio del settore subito sotto, che è quello del **web** con un totale di 137 attacchi dal 2004 al 2022.

## Perchè il settore *Human health activities* è quello maggiormente attaccato?

Analizzando i vari sistemi di sicurezza implemetati all'interno delle aziende che lavorano nel settore preso in considerazione, si ottengono i seguenti risultati

```{r warning=FALSE, message=FALSE, echo=FALSE}
health <- queensland %>% filter(Sector == "Human health activities") %>%
    select(c(`Critical Industry`, 
             `Organisation size`,
             `Level of digital intensity`,
             `Cyber security role` : `Additional disclosure of information`,
             -Detector, `Attack type`, `Attack vector`))
```

```{r warning=FALSE, message=FALSE, echo=FALSE}
#TODO: vedere se è sostituibile con lapply
plots <- list()

for (feature in names(health %>% select(-`Attack type`, -`Attack vector`))) {
  plots[[feature]] <- health %>%
    filter(!is.na(!!as.symbol(feature))) %>%
    group_by(!!as.symbol(feature)) %>% 
    ggplot(aes(x = !!as.symbol(feature))) +
    geom_bar() +
    theme_classic() +
    theme(text = element_text(size = 10), legend.position = "none")
}

do.call("grid.arrange", c(plots, ncol = 4))
```

In generale a livello di sistemi di sicurezza ,il settore è messo abbastanza bene ma ci sono un paio di cose che saltano all'occhio: 

* circa 200 aziende non usano la cifratura che è una possibile causa di un eventiuale pubblicazione dei dati esfiltrati illecitamete;
* non usano alcun cybersecurity framework il quale fornisce delle linee guida e le best practice per ottenere un sistema sicuro;
* nessuna di queste ha una politica di educazione e sensibilizzazione del personale che potrebbe essere la causa principale di questo numero spropositato di attacchi, quindi il fattore umano protrebbe essere una delle maggiori causa di attacco.

## Il fattore umano è davvero la causa principale di attacco nel settore?

```{r warning=FALSE, message=FALSE, echo=FALSE}
#Tipo di attacco
health %>% filter(!is.na(`Attack type`)) %>%
  ggplot(aes(y = `Attack type`)) + 
  geom_bar()

#vettore d'attacco
health %>% filter(!is.na(`Attack vector`)) %>%
  ggplot(aes(y = `Attack vector`)) + 
  geom_bar()
```

I grafici qua sopra dimostrana che il problema sta nel fattore umano, qundi nella mancanza di una corretta formazione e sensibilizzazione del personale su questi temi. 

Infatti nella maggior parte dei casi l'attacco viene veicolato dai **device fisici** (periferiche infette, computer dei dipendenti infettati, ...) a causa del loro furto, infatti, in secondo luogo, anche l' **installazione di malware** è il tipo di attacco maggiormente utilizzato per attaccare il settore e ciò è dato dal fatto che molto spesso, l'installazione di malware e il furto di dispositivi fisici, o più in generale gli attacchi veicolati da essi, questi ultimi vengono usati come mezzo per iniziare l'infezione del sistema.

# Com'è cresciuto il volume di dati esfiltrati con il passare del tempo?

## Com'è cresciuto il volume di dati esfiltrati con il passare del tempo?

```{r warning=FALSE, message=FALSE, echo=FALSE}
attacks  %>% filter(Records < 10000000) %>%
  mutate(Year = as.character(Year)) %>%
  ggplot(aes(x = Year, y = Records, )) +
  geom_boxplot(na.rm = TRUE) +
  theme_classic()
```

Il volume di dati rubati sembra che tende ad aumentare con l'andare avanti degli anni, raggiungendo il suo picco nel 2022, anche se sono avvenuti un numero inferiore di attacchi.

## Cosa influisce il volume di dati rubati?

Ora proviamo a vedere quale feature tra *dimensione dell'azienda*, *livello di digital intensity* e *sensibilità dei dati* vanno a influenzare il volume di dati rubati.

```{r warning=FALSE, message=FALSE, echo=FALSE}
#Organization size - Number of users affected
queensland  %>% filter(`Number of users affected` < 1000000 & !is.na(`Organisation size`)) %>%
  filter(!is.na(`Number of users affected`)) %>%
  ggplot(aes(x = `Organisation size`, y = `Number of users affected`), na.rm = TRUE) +
  geom_boxplot(na.rm = TRUE) +
  theme_classic()
```
```{r warning=FALSE, message=FALSE, echo=FALSE}
# Level of digital intensity - Number of users affected
queensland  %>% filter(`Number of users affected` < 1000000) %>%
  ggplot(aes(x = `Level of digital intensity`, y = `Number of users affected`), na.rm = TRUE) +
  geom_boxplot(na.rm = TRUE) +
  theme_classic()
```
```{r warning=FALSE, message=FALSE, echo=FALSE}
# DATA SENSITIVITY - Number of users affected
data_breaches_2018_update  %>% mutate(`DATA SENSITIVITY` = as.character(`DATA SENSITIVITY`)) %>%
  filter(`records lost` < 100000000 & `DATA SENSITIVITY` != "3") %>%
  ggplot(aes(x = `DATA SENSITIVITY`, y = `records lost`), na.rm = TRUE) +
  geom_boxplot(na.rm = TRUE) +
  theme_classic()
```

L'unica feature che va ad influire sulla quantità di records rubati è la dimensione dell'organizzazione: più grande è l'organizzazione, maggiore sarà la quntità di record rubati.

# Che relazione esite tra sistemi di sicurezza implementati e le conseguenze di tale attacco?

## Che relazione esite tra sistemi di sicurezza implementati e le conseguenze di tale attacco?

Per calcolare un possibile legame tra sistemi di sicurezza e conseguenze dell'attcco uso la **V di Cramer** la quale,
in breve, è un indice per valutare la correlazione tra variabili categoriali (o qualitative) nominale.

$$ V = \sqrt {\frac{\chi ^ 2}{min(k-1, r-1)\cdot n}} $$ dove &#967;<sup>2</sup> indica il **test chi quadro**, *n* indica le **osservazioni totali**, *k* indica il **numero di colonne** e *r* indica il **numero di righe**.

Il risultato è compreso tra **[0,1]**: con *0* si intende che tra le variabile non c'è alcuna correlazione e *1* indica che c'è un'alto livello di associazione, che può essere o positiva o negativa.

```{r warning=FALSE, message=FALSE, echo=FALSE}
sec_conseguences <- queensland %>% select(c(`Cyber security role` : `Absence of encryption`, 
                                            `Restructuring after attack` : `Free identity or credit theft monitoring`,
                                            `Individual(s) name(s) leaked/exposed` : `Subsequent fraudulent use of data`,
                                            `Undertook investigation` : `Settlement paid`,
                                            -`Prevention, Detection and Recovery`))

sec_system <- sec_conseguences %>% select(c(`Cyber security role` : `Absence of encryption`, 
                                            `Restructuring after attack` : `Free identity or credit theft monitoring`))
consequences <- sec_conseguences %>% select(c(`Individual(s) name(s) leaked/exposed` : `Subsequent fraudulent use of data`,
                                              `Undertook investigation` : `Settlement paid`))
```

```{r warning=FALSE, message=FALSE, echo=FALSE}
cramerV_table <-  matrix(0, nrow = 10, ncol = 13)
rownames(cramerV_table) <- c(names(sec_conseguences)[1 : 10])
colnames(cramerV_table) <- c(names(sec_conseguences)[11 : 23])

for (row in names(sec_conseguences)[1 : 10])
  for (col in names(sec_conseguences)[11 : 23])
    cramerV_table[row, col] <- cramerV(table(unlist(sec_conseguences[row]), unlist(sec_conseguences[col])))

cramerV_table <- as.data.frame(cramerV_table)

#datatable(cramerV_table)
```

```{r warning=FALSE, message=FALSE, echo=FALSE}
corr_table <- as.matrix(cramerV_table)

rownames(corr_table) <- str_c("r", {1 : 10})
colnames(corr_table) <- str_c("k", {1 : 13})

corrplot(corr_table, method = "ellipse")
```


In linea generale non c'è alcuna correlazione forte tra sistemi di sicurezza e conseguenze dell'attacco tranne per alcuni casi:

* *r5 (Improper network segmentation)*-*k4 (Track1-Creadit card details leaked/exposed)*;
* *r5 (Improper network segmentation)*-*k6 (Social security number/tax number leaked/exposed)*;
* *r10 (Free identity or credit theft monitoring)*-*k6 (Social security number/tax number leaked/exposed)*.

Andiamo a commentare più nello specifico alcune caratteristiche di sicurezza come vanno a influire sulle conseguenze dell'attacco: 

* **assenza di cifrature**

```{r warning=FALSE, message=FALSE, echo=FALSE}
datatable(cramerV_table["Absence of encryption", ])
```


Se si tiene in considerazione l'assenza o meno della cifratura sembra non essere determinante per evitare un eventuale data leak di qualunque tipo o evitare di pagare o ricevere multe rilasciate direttamete dal governo oppure da enti competenti o qualunque altra azione imposta.

* **pagamento del riscatto**

```{r warning=FALSE, message=FALSE, echo=FALSE}
datatable(cramerV_table["Bribe/ransom paid", ])
```


Come ci si poteva aspettare, il pagamento del riscatto non assicura la non diffusione e la conseguente cancellazzione dei dati prelevati in modo illecito. Tale risultato dopo tutto era scontato per il fatto che l'accordo viene fatto con dei criminale di cui di base non ci si può fidare e non si ha nessun tipo di garanzia che mi assicura la cancellazione dei dati.

# CONCLUSIONI

## Conclusioni

Negli ultimi 18 anni, in linea generale, il problema degli attacchi informatici con il conseguente data breach, e l'eventuale pubblicazione dei dati nel dark web, ha avuto una crescita esponenziale col passare degli anni aiutato anche dall'avanzamento tecnologico per poi apparentemente "fermarsi" o rallentare nel 2019. 
Tale riduzione è stata causata principalmete del COVID-19 dato che, come visto il vettore d'attacco principalmete usato sembra essere il furto e la violazione del dispositivo fisico e la successiva infezione di esso, almeno per quanto riguarda il settore sanitario, la gente è stata costretta a restare chiusa in casa e a lavorare da casa, quindi i gruppi hacker hanno dovuto trovare nuovi vettori d'attacco e superare i sistemi di sicurezza introdotti per lo smart-working.

In linea generale si può concludere che la sicurezza dei sistemi informatici deve partire dal minimizzare i rischi portati dal **fattore umano** con una buona campagna di sensibilizzazione ed educazione del personale su tali tematiche.

